【裁判字號】    99,台上,5719
【裁判日期】    990916
【裁判案由】    違反毒品危害防制條例
【裁判全文】
最高法院刑事判決            九十九年度台上字第五七一九號
上  訴  人  范啟章
            甲○○
上列上訴人等因違反毒品危害防制條例案件，不服台灣高等法院
台中分院中華民國九十九年六月九日第二審判決（九十九年度上
訴字第五二０號，起訴案號：台灣南投地方法院檢察署九十八年
度偵字第六七、六八、二０四三、二四三三號），提起上訴，本
院判決如下：
    主  文
上訴駁回。
    理  由
一、甲○○部分：
按刑事訴訟法第三百七十七條規定：上訴於第三審法院，非以判
決違背法令為理由，不得為之。是提起第三審上訴，應以原判決
違背法令為理由，係屬法定要件，如果上訴理由書狀並未依據卷
內訴訟資料，具體指摘原判決不適用何種法則或如何適用不當，
或所指摘原判決違法情事，顯與法律規定得為第三審上訴理由之
違法情形，不相適合時，均應認其上訴為違背法律上之程式，予
以駁回。本件原審經審理結果，認為上訴人甲○○與范啟章共同
販賣第一級毒品海洛因、第二級毒品甲基安非他命、與販賣第二
級毒品甲基安非他命之犯行罪證明確，因而撤銷第一審關於甲○
○部分之科刑判決，改判仍論甲○○以犯共同販賣第一級毒品四
罪，共同販賣第二級毒品、販賣第二級毒品各一罪，分別處有期
徒刑拾伍年貳月（三罪）、拾伍年肆月、柒年貳月（二罪），及
各為相關沒收之宣告。並就各罪之主刑部分定應執行有期徒刑拾
柒年。已詳敘其調查、取捨證據之結果及憑以認定犯罪事實之心
證理由。對於甲○○所為部分否認犯行之供詞及其所辯各語認非
可採，亦予以論述指駁。從形式上觀察，原判決關於甲○○部分
尚無足以影響判決結果之違背法令情形存在。甲○○上訴意旨略
稱：(一)、依民國九十八年五月十五日偵查筆錄記載：「檢察官問
：對於你涉嫌販賣第一級毒品海洛因有何意見？」被告（指甲○
○）答：「沒有。」原審誤認為甲○○係表示「沒有販賣第一級
毒品」，實有誤會。甲○○僅在警詢時否認販賣第一、二級毒品
，惟在偵查、審理中均已承認犯行，即應依毒品危害防制條例第
十七條第二項之規定予以減輕其刑，原判決未依上開規定減刑，
有不適用法則之違法。(二)、證人蘇珀珊於警詢、偵查時之陳述，
就交易方式、地點前後供述不同，應無證據能力。且蘇珀珊稱是
跟范啟章聯絡購買，本案又查無蘇珀珊直接指明要向甲○○購買
毒品之通聯紀錄。依罪證有疑，有利被告之證據法則，即不得遽
為甲○○有罪之認定。原判決以蘇珀珊之證述為甲○○有罪之證
據，判決自屬違法云云。惟查：(一)、九十八年五月二十日修正之
毒品危害防制條例第十七條第二項所定犯第四條至第八條之罪而
得減輕其刑者，必以於偵查及審判中均自白犯罪為其要件。倘不
符此行為要件，不論原因為何，均不得依此規定減輕其刑。原判
決已說明甲○○在警詢時否認犯罪，於檢察官偵查時，依其所陳
述：「（是否有人以0000000000行動電話與你聯絡並要交易毒品
？）沒有」、「（對於黃宏舉、劉建宏、蘇珀珊等人指證你與他
們交易毒品，你有何意見？）我沒有販賣毒品」、「（對於你涉
嫌販賣第一級毒品海洛因有何意見？）沒有」、「（是否願意提
供你的上游以供追查？）我沒有」、「（你是否販賣安非他命？
）沒有，我只有施用而已」（見第二０四三號偵查卷第九二、九
三頁）等前後語意觀之，其亦係全然否認有本案上開販賣第一、
二級毒品之犯行。並以其中經檢察官訊問：「對於你涉嫌販賣第
一級毒品海洛因有何意見？」，其陳稱：「沒有」部分，應是「
沒有販賣第一級毒品海洛因」之意甚明，而非「沒有意見」之認
罪陳述，因認甲○○據此辯稱其在偵查中已承認犯罪，尚非可採
（見原判決第十頁，理由貳之二）。所為論述與卷證資料並無不
合，則甲○○既無於偵查及審判中均自白販賣毒品之事實，原判
決未依上開規定減輕其刑，核無不合。甲○○此部分之上訴意旨
，顯非依據卷內訴訟資料具體指摘之適法上訴第三審理由。(二)、
採證認事，乃事實審法院之職權，其對證據證明力之判斷，如未
違背經驗法則或論理法則，復已敘述其憑以判斷之心證理由，即
不能任意指為違法。原判決已說明蘇珀珊於偵查時具結陳述，在
第一審以證人身分接受詰問，而甲○○及其辯護人未曾主張或釋
明蘇珀珊之偵查陳述外部客觀情狀有何「顯有不可信之情況」，
復依蘇珀珊在第一審時之證詞內容，可信其在偵查時，並未遭非
法或不當取證。依據刑事訴訟法第一百五十九條之一第二項之規
定，蘇珀珊於偵查時之證詞，具有證據能力。且以蘇珀珊就甲○
○是否係販賣第一級毒品海洛因給其施用之「阿布」一情，於警
詢及於第一審時之證詞前後不符。惟蘇珀珊於偵查中陳明在警詢
時未遭刑求，筆錄均依其陳述內容記載，且警詢時距案發日期較
近，記憶較深刻可信，亦無甲○○同時在庭之人情壓力，甫經調
查較無利害衡量，但在第一審時，若非有甲○○同時在庭之人情
壓力，應不可能有證詞歧異之情形。因認蘇珀珊在警詢時所陳具
有較可信之特別情況，其陳述復為證明甲○○犯罪事實存否所必
要，依據刑事訴訟法第一百五十九條之二之規定，蘇珀珊之警詢
陳述，堪認具證據能力。復詳敘蘇珀珊於警詢與偵查時，指認甲
○○（阿布）出面送貨與伊完成毒品交貨等語，堪以採信；而以
甲○○否認販賣第一級毒品予蘇珀珊之詞為卸責之詞，殊無足取
。於理由內依憑調查所得之證據，詳加指駁。所為論斷，核無違
反客觀存在之證據法則。且原判決援引蘇珀珊之警詢、偵查時陳
述，認定蘇珀珊均係與范啟章電話聯絡後，再由范啟章通知甲○
○前往交付毒品並收取價金等情，是卷證資料中有無蘇珀珊直接
指明要向甲○○購買毒品之通聯紀錄，顯與待證事實無涉，原審
未予審酌說明，與法亦無不合。甲○○上訴意旨任意指摘原判決
採證違法云云，自非適法之第三審上訴理由。甲○○其餘上訴意
旨或仍持原判決已說明理由而捨棄不採之陳詞辯解，全憑己見，
再為單純之事實上爭執；或就屬於事實審法院採證認事職權之行
使，任意指摘，難認已符合首揭法定之第三審上訴要件。其上訴
違背法律上之程式，應予駁回。
二、范啟章部分：
查第三審上訴書狀，應敘述上訴之理由，其未敘述者，得於提起
上訴後十日內補提理由書於原審法院，已逾上述期間，而於第三
審法院未判決前仍未提出上訴理由書狀者，第三審法院應以判決
駁回之，刑事訴訟法第三百八十二條第一項、第三百九十五條後
段規定甚明。本件上訴人范啟章因違反毒品危害防制條例案件，
不服原審判決，於九十九年六月二十五日提起上訴，並未敘述理
由，迄今逾期已久，於本院未判決前仍未提出，依上開規定，其
上訴自非合法，應予駁回。
據上論結，應依刑事訴訟法第三百九十五條，判決如主文。
中    華    民    國  九十九  年    九    月   十六   日
                      最高法院刑事第九庭
                          審判長法官  邵  燕  玲
                                法官  李  伯  道
                                法官  孫  增  同
                                法官  施  俊  堯
                                法官  李  嘉  興
本件正本證明與原本無異
                                      書  記  官
中    華    民    國  九十九  年    九    月   二十   日
                                                      K

司法院資訊處製作；財團法人民間司法改革基金會備份。
